最高法院刑事判決　　　　　　九十四年度台上字第三０五七號
　　上　訴　人
　　即 自訴 人　財團法人基督教神召會福音傳播協會
　　　　　　　　　　　　2號
　　代　表　人　白明道
　　自訴代理人　黃嘉明律師
　　上　訴　人
　　即　被　告　甲○○
　　　　　　　　　　　　4樓
上列上訴人等因自訴人自訴被告業務侵占案件，不服台灣高等法
院台中分院中華民國九十四年二月十六日第二審更審判決（九十
三年度重上更(七)字第一三八號，自訴案號：台灣台中地方法院八
十一年度自字第四八六號），提起上訴，本院判決如下：
    主  文
原判決撤銷，發回台灣高等法院台中分院。
財團法人基督教神召會福音傳播協會之上訴駁回。
    理  由
本件理由分二部分說明：
一發回部分：
本件原判決認定上訴人即被告甲○○原為台中市西屯區福上巷十
七弄二十一號自訴人財團法人基督教神召會福音傳播協會（下稱
傳播協會）之董事長，自民國七十三年七月十三日其就任該傳播
協會董事長起，至八十一年一月十六日該傳播協會董事長正式變
更登記由新任董事長白明道為止，就該傳播協會所有之房屋多棟
，均由其負責管理出租，並收取租金，其係從事業務之人，竟基
於意圖為自己不法所有之概括犯意，自七十七年八月一日起至八
十一年一月十六日之期間內，連續將該傳播協會所有坐落台中市
西屯區福上巷中泰五弄十二號、十八號、二十號、二十二號等四
棟房屋（下稱系爭房屋）先後依序出租與周水順（自七十八年二
月一日起承租十二號）、喬志聖（七十七年八月一日起承租十八
號）、張彭順貞（八十年五月十日起承租二十號）、洪文玉（七
十九年六月一日起承租二十二號）等四人，並將其本人或其不知
情之妻林鳳英按月向周水順、喬志堅、張彭順貞、洪文玉等各承
租人所收取而為其業務上所持有之租金，共計新台幣（下同）八
十九萬六千五百元，全部予以侵占入己（周水順、喬志堅、張彭
順貞、洪文玉繳納租金之時間及數額，詳如原判決附表所載），
嗣於八十一年五月十八日，被告在傳播協會之辦公室與白明道、
白美玲夫婦及該傳播協會牧師即董事李俊賢當場會算後，白明道
始悉其事等情。因而將第一審判決撤銷，改判仍論處被告連續意
圖為自己不法之所有，而侵占對於業務上所持有之物罪刑，固非
無見。
惟查：(一)、原判決事實既認定被告自七十七年八月一日起至八十
一年一月十六日止之期間內，將自訴人所有四棟房屋分別出租予
周水順等四人，其時間及繳納租金數額，如原判決附表所載，然
依該附表編號１周水順承租房屋一部分記載自七十八年二月一日
起至七十九年二月二十八日止，所繳房租計十四萬四千元，但其
括弧內註明計算方法則計算為１０４、０００元，而三部分記載
租賃期間為「自八十四年四月一日起至八十一年一月十六日止」
，究竟是否記載錯誤，未見裁定更正，自有認定事實前後矛盾之
違誤。(二)、原判決雖以自訴人及白明道之指訴、承租戶周水順、
喬志聖、張彭順貞、洪文玉等人出具之證明書及到庭證稱證明書
之內容屬實、被告與白明道及李俊賢等人確有會算等為認定被告
有業務侵占自訴人之租金八十九萬六千五百元事實之證據。但對
於自訴人及白明道之指訴，何以可採？各承租戶出具之證明書均
係李俊賢一人所撰，其代撰之動機及依據之資料為何？其內容及
各承租戶到庭陳述是否完全真實？而周水順之證明書係八十年十
二月十五日應李俊賢之要求所出具，其內容竟記載至八十一年四
月一日月租一萬零五百元悉數均交被告夫婦親收無訛，則證明書
及周水順證稱所出具之證明書內容均屬真實之語，是否非虛可採
？又周水順等人之證明書皆記載月租悉數均交被告夫婦親收無訛
，究竟交給月租時被告夫婦是否均在場？等情，均未明瞭，凡此
攸關被告有無業務侵占事實之具體證據，屢經本院發回意旨一再
指明，原審猶未詳加調查說明，遽行判決，自屬有調查職責未盡
及理由不備之違法。(三)、原判決雖認定被告有提供資料與白明道
及李俊賢等人會算系爭房屋租金之事宜，但對於被告係提供何項
資料？李俊賢所寫之會算單係依據何項資料計算？原判決仍未交
代清楚，即行判決，已嫌速斷。且既以被告有與白明道、李俊賢
等人會算，為認定被告有侵占自訴人房屋租金事實論據之一，而
於理由四內復謂自訴人提出之五張會算單雖係李俊賢所製作，但
其記載之內容只有年月日、期間及數額而已，無法看出被告何時
向何承租戶收取若干租金之明細，且未經被告及製作人李俊賢、
在場人白明道等相關會算人士簽名認證，且為被告否認其為真實
，而該會算單所計算之租金總計一百六十九萬六千元，亦未經自
訴人提出任何資料以實其說，自不能採為不利被告認定之證據云
云（見原判決第二二～二三頁），則原判決所載之理由顯有矛盾
之違誤。被告上訴意旨指摘原判決不當，非無理由，應認仍有撤
銷發回更審之原因，至於原判決不另為無罪諭知部分，基於審判
不可分原則，併予發回，附此敘明。又本件雖屬刑事訴訟法第三
百七十六條第三款所列之案件，惟於修正刑事訴訟法施行前，原
得上訴於第三審法院，且已繫屬於法院，依刑事訴訟法施行法第
五條第一項規定，仍應依施行前之法定程序終結之，附此敘明。
二駁回部分：
按刑事訴訟法第三百七十七條規定：上訴於第三審法院，非以判
決違背法令為理由，不得為之。是提起第三審上訴，應以原判決
違背法令為理由，係屬法定要件。如果上訴理由並未指摘原判決
有何違法，自應認其上訴為違背法律上之程式，予以駁回。本件
上訴人即自訴人財團法人基督教神召會福音傳播協會之上訴意旨
僅謂被告侵占案，經原審判處有期徒刑六月，上訴人對該判決量
刑過輕，不能甘服外，對於原判決究有何違背法令之處，並無一
語涉及，而單純就屬於原審職權事項之科刑輕重為爭執，自非適
法之第三審上訴理由，其上訴違背法律上之程式，應予駁回。
據上論結，應依刑事訴訟法第三百九十七條、第四百零一條、第
三百九十五條前段，判決如主文。
中　　華　　民　　國　九十四　年　　六　　月　　九　　日
                      最高法院刑事第六庭
                          審判長法官  莊　登　照
                                法官  洪　明　輝
                                法官  黃　一　鑫
                                法官  魏　新　和
                                法官  林　秀　夫
      本件正本證明與原本無異
                                      書  記  官
中　　華　　民　　國　九十四　年　　六　　月　 十五 　日
                                                      Ｅ
